臺灣高雄地方法院民事判決　九十年訴字第二五四○號
　　原　　　告　甲○○○
　　訴訟代理人　丙○○
　　被　　　告　乙○○
　　訴訟代理人　簡德安
右當事人間請求損害賠償事件，原告提起刑事附帶民事訴訟（八十九年交附字第三一
二號），本院判決如左：
    主      文
原告之訴駁回。
訴訟費用由原告負擔。
    事實及理由
一、原告起訴主張：被告於民國八十九年二月十一日下午三時十分許，騎乘車牌號碼
    ＹＸＧ─三七六號輕型機車，沿高雄市前鎮區○○○路由北往南方向行駛在慢車
    道上，駛至中山三路與鎮○路○○路口以北五十公尺第三支台電路燈旁之台汽客
    運站牌處前，本應注意車前狀況，並隨時採取必要之安全措施，而依當時情形又
    無不能注意之情事，竟疏未注意車前狀況，及隨時採取必要之安全措施，致撞及
    於該處等候公車之原告，致原告受有右側尺骨骨折、左側足踝開放性骨折併脫臼
    、肢體多處撕裂傷等傷害。被告之過失傷害行為業經鈞院以八十九年交易字第八
    九三號判決被告因過失傷害人，處拘役五十日確定。原告因被告上開侵權行為受
    有損害，爰依民法第一百八十四條之規定，扣除被告已給付之金額後，請求被告
    就原告下列損害賠償：
    (1)醫療費用：原告於建佑醫院及長庚紀念醫院治療，共支出新台幣（下同）柒萬
      零伍佰陸拾玖元。
    (2)看護費用：原告因右側尺骨骨折、左側足踝開放性骨折合併脫臼等，無法自行
      活動，生活起居須有人照料，乃支出看護費用陸拾陸萬肆仟玖佰柒拾捌元。
    (3)精神慰撫金：依民法第一百九十五條第一項之規定，不法侵害他人之身體、健
      康，被害人雖非財產上之損害，亦得請求損害賠償。原告雖已七十一歲，但於
      車禍發生前身體硬朗，尚可與兒孫一同嬉戲、或搭乘遊覽車四處觀光。現因被
      告之過失傷害行為，致原告只能於家中等待死亡來臨。據醫生告之原告將無法
      自由行走，需倚賴輔助器。故原告日常生活細節將長期依賴看護人員，對原告
      而言為一大開銷，亦為兒孫帶來極大不便，使其成為兒女負擔，精神上受有極
      大痛苦，為此請求非財產上損害伍拾萬元。
　　原告之子陳清發於八十九年二月二十五日遭被告詐欺而與其簽下和解書，被告偽
    稱先以和解書申請強制險，向警方領回被告駕照，希望訴外人陳清發同意先簽和
    解書，並保證會給付原告後續治療之醫藥費用。訴外人陳清發因同情被告為學生
    乃同意幫忙，與被告在醫院外簽立和解書後，返院持原告手指於和解書上蓋指印
    ，該和解書內容僅就病房費用及看護費用為和解。因原告不識字，亦未受告知其
    內容，故原告否認有授權訴外人陳清發為代理人，代理其為本案民事和解。且上
    開二次和解均未經原告全部家屬同意，是縱認訴外人陳清發有構成表見代理或原
    告有同意和解行為，原告亦係受詐欺而為意思表示，爰依民法第九十二條之規定
    ，撤銷原告之意思表示，該和解書內容自不得拘束原告。
二、被告則以：本件車禍實因被告為閃避其左側貿然偏右行駛之自小客車，而偏右行
    駛，適原告之媳婦即原告訴訟代理人丙○○違規將機車橫放於慢車道上，使被告
    重心失衡而壓及亦違規坐在路邊且將腳放在車道上之原告，是本件車禍過失應在
    於原告及其訴訟代理人，被告自得主張過失相抵。又高雄市政府建設局車輛事故
    鑑定委員會及覆議鑑定委員會於鑑定時，未經合法通知被告到場陳述意見，即遽
    依原告之陳述作成鑑定意見，顯未斟酌原告及其訴訟代理人之過失，其鑑定結果
    顯有瑕疵。按和解有使當事人所拋棄之權利消滅及使當事人取得和解契約所訂明
    權利之效力。民法第七百三十七條定有明文。原告業於八十九年二月十八日，委
    由其子陳清發為全權代理人，與被告一同前往高雄市議員藍星木服務處簽立和解
    協議書，並由訴外人鄭嘉平為見證人，成立民事和解，並持和解書交原告親自按
    捺指印，嗣於同年月二十五日再由原告之子陳清發及被告於上址簽立和解書，在
    場證人亦為訴外人鄭嘉平及被告之父簡德安，被告並將醫療費用外應付之八萬元
    ，當場給付原告之代理人陳清發收受，原告於先後二份和解書均表示拋棄其餘賠
    償請求權，不再向被告要求任何金錢補償。而第二次簽立之和解書，經送法務部
    調查局鑑定結果，其上原告與訴外人陳清發之指印均與本人相符，足證確經原告
    之同意。是原告之損害賠償請求權即因拋棄而消滅，原告自不得再依已拋棄而消
    滅之權利，請求被告給付。又和解後，被告業依和解書內容履行全部和解條件，
    責任即已盡，原告亦不得依和解請求被告給付。再者，兩造和解後，原告原已治
    療完善，其後係因原告自身保護不善，傷口遭細菌感染，與被告之過失傷害行為
    應無相當因果關係等語資為抗辯。
三、兩造之聲明：
  （一）原告之聲明：(1)被告應給付原告壹佰貳拾萬伍仟伍佰肆拾柒元及自起訴狀
        繕本送達被告之翌日起至清償日止，按年息百分之五計算之利息。(2)訴訟費
        用由被告負擔。
  （二）被告之聲明：(1)原告之訴駁回。(2)訴訟費用由原告負擔。
四、被告對其於上開時、地撞傷原告之事實均不否認，惟抗辯稱本件車禍之過失在於
    原告及其訴訟代理人，被告本人並無過失，且已與原告達成和解等語。是本件之
    爭點厥為：被告就本件車禍有無過失？兩造有無達成和解？茲分述如下。
五、經查：
（一）原告因本件車禍受有右側尺骨骨折、左側足踝開放性骨折併脫臼、肢體多處撕
      裂傷等傷害，此有診斷證明書一紙附卷可憑。而本件交通事故肇事地點在高雄
      市前鎮區○○○路與鎮○路○○路口以北五十公尺第三支台電路燈旁台汽客運
      站牌處附近之南下慢車道上，肇事前被告之車行方向由中山三路由北往南方向
      行駛在慢車道上，原告則坐於台汽客運站牌之安全島上繪有紅實線上（即禁止
      臨時停車線，安全島高度高於慢車道），腳部則置於慢車道上等候公車，原告
      之媳將機車停放在南下慢車道上，肇事後安全島紅色實線上留有原告之血跡，
      血跡距中山三路西側路邊０．一公尺，距中山三路與鎮○路○○路口以北第三
      支台電路燈與道路之行向垂直線四．八公尺，被告機車已被移動至紅色實線旁
      ，原告之媳丙○○之車牌號碼ＺＦＥ─六三九號機車則倒放在前開已被移動過
      被告機車之南側慢車道上，車頭朝東，車尾朝西，距前開垂直線前輪九．七公
      尺、後輪九．八公尺，後輪距西側路邊０．七公尺，被告機車前車輪及前輪左
      右側均受損，原告之媳丙○○之機車後輪右側受損等情，此有前開高雄市○○
      ○○○道路交通事故調查報告表一份及照片七幀附於臺灣高雄地方法院檢察署
      八十九年調偵字第三七三號偵查卷宗足憑，並經本院調閱前開卷宗核閱屬實，
      依此關係位置型態，及被告、原告之媳丙○○機車行進方向、路線及原告候車
      等情況，再參以被告於肇事當日製作筆錄時亦陳稱：「我車前車頭碰撞等公車
      的人為甲○○○左小腿後，再撞及輕機ＺＦＥ─六三九號後車尾，因為沒有注
      意保持安全距離才碰撞肇事」等語（見高雄市政府警察局交通大隊八十九年二
      月十一日交通事故現場談話紀錄表）加以研析，被告辯稱其為閃避左側貿然偏
      右行駛之自小客車，雖可採信，然被告於偏右行駛時，疏未注意車前狀況及隨
      時採取必要之安全措施，因而機車重心不穩滑倒撞及原告後，再自後追撞原告
      之媳機車車尾等情，應可認定。又本件交通事故業經高雄市政府建設局車輛行
      車事故鑑定委員會及高雄市車輛行車事故覆議委員會鑑定結果，亦認定被告就
      本件交通事故之發生有過失，此有高雄市政府建設局車輛行車事故鑑定委員會
      高市鑑字第八九一二０八五號函及高雄市車輛行車事故覆議委員會九十年三月
      五日九十高市覆字第五七一號函各一份附於本院八十九年交易字第八九三號交
      通事件卷宗可憑，益徵被告就本件交通事故之發生應負過失責任。
（二）被告雖抗辯稱：因原告之媳將機車橫放在臨時停車慢車道上，致被告機車失衡
      才滑倒壓到原告乙節，經查：按紅色實線設於路側，為禁止臨時停車線，用以
      指示禁止臨時停車路段，道路交通標誌標線號誌設置規則第一百四十九條第一
      項第一款第五目、第一百六十九條固有明文。然依上開高雄市○○○○○道路
      交通事故調查報告表一份及照片七幀顯示：肇事後原告之媳之車牌號碼ＺＦＥ
      ─六三九號機車倒放在被告已被移動過之機車南側慢車道上，車頭朝東，車尾
      朝西，前輪距中山三路與鎮○路○○路口以北第三支台電路燈與道路之行向垂
      直線九．七公尺，後輪距前開垂直線九．八公尺，後輪距西側路邊０．七公尺
      ，被告機車前車輪及前輪左右側均受損，原告之媳機車後輪右側受損等情，且
      依被告於肇事當日製作之上開交通事故現場談話紀錄表，及依物理慣性定律加
      以綜合判斷，足證被告之機車於撞及原告後，再自右後方往前撞及原告之媳直
      放在路旁之機車後輪右側，原告之媳機車於受撞擊後偏左側倒地後，呈車頭朝
      朝東，車尾朝西之情狀，則原告之媳之機車殊不可能後輪右側受撞擊。是以原
      告之機車應係直放在慢車道上，而非橫放之事實應可認定。再退步言之，姑且
      不論原告之媳於肇事前將機車直放抑或橫放在禁止臨時停車路段之慢車道上，
      其行為充其量亦僅係違反道路交通安全規則而應依道路交通管理處罰條例之規
      定科以處罰，被告若能於行駛時注意車前狀況，並隨時採取必要之安全措施，
      則於被告偏右行駛時，雖有原告之媳機車停放在前，被告亦能謹慎注意前有原
      告之媳之機車停放在該處而小心煞停，不致於偏右行駛後才突見有原告之媳機
      車停放在前，乃又突然緊急煞車致機車重心不穩而滑倒壓及原告，被告就本件
      交通事故之發生確有過失至明。
（三）再按行人不得在道路上任意坐、臥、蹲、立，阻礙交通；行人乘車時，應在適
      當地點或指定之區界內，按先後次序排列等候，道路交通安全規則第一百三十
      三條、第一百三十六條第一款分別規定甚明。本件原告於肇事前在該處候車，
      本應依上開規定在安全島內之適當地點等候，原告竟任意坐於安全島邊緣繪有
      紅色實線上，該處安全島高於慢車道，原告之腳部則置於慢車道上等情，業據
      證人丙○○於本院刑事庭審理中到庭證述綦詳（見本院上開刑事案件八十九年
      十二月十二日、九十年二月八日訊問筆錄），雖證人丙○○證稱原告之腳部係
      彎曲而非伸直於慢車道上，而與被告抗辯情節不同，但不論原告究係將腳部彎
      曲或伸直於慢車道上，然原告因違反上開交通安全規則之規定，未在適當地點
      候車，且任意將腳部置於安全島外之慢車道上，致被告貿然偏右行駛時，見狀
      閃避不及而撞及原告置於慢車道上之腳部，原告就本件車禍之發生亦有過失。
      雖上開二份鑑定結果均認原告就本件交通事故之發生並無過失，然上開二份鑑
      定意見未及審酌原告未依規定在安全島內之適當地點等候，任意坐於安全島邊
      緣繪有紅色實線上，腳部則置於慢車道上之過失情節，本院自不受此鑑定結果
      之拘束。然原告雖有過失，亦不能因此解免被告應負之過失刑責，附此敘明。
      參以被告因本件車禍傷害行為，經本院以八十九年交易字第八九三號刑事判決
      被告因過失傷害人，處拘役五十日確定，此經本院調閱上開卷宗核閱屬實，是
      被告過失傷害原告乙節，堪予認定。
六、按稱和解者，謂當事人約定，互相讓步，以終止爭執或防止爭執發生之契約。和
    解有使當事人所拋棄之權利消滅及使當事人取得和解契約所訂明權利之效力。民
    法第七百三十六條、第七百三十七條定有明文。又兩造合意成立之和解書既無無
    效或得撤銷之原因，亦無須待第三人同意始生效力之約定，是雙方當事人均應受
    其拘束，最高法院五十二年台上字第二００四號判決參照。經查：訴外人即原告
    之子陳清發以原告代理人之身分先後於八十九年二月十八日及同年月二十五日與
    被告成立和解等情，已據被告提出八十九年二月十八日和解協議書、八十九年二
    月二十五日和解書，及八十九年二月十七日、八十九年二月二十五日委託書各一
    份為證，而上開和解協議書、和解書及二份委託書其上原告及訴外人陳清發之指
    紋，與二人於本院刑事案件九十年二月二十七日審理期日當庭按捺之指紋經本院
    刑事庭送請法務部調查局鑑定結果，八十九年二月二十五日和解書上其中一枚指
    紋為原告之指紋，另一枚指紋為其子陳清發之指紋，另委託書二紙則因指紋範圍
    過小、模糊不清而無法比對是否為原告之指紋等情，此有該局九十年四月十八日
    （九０）陸（二）字第九００二０五０五號鑑定通知書一紙附於上開刑事卷宗可
    參。又證人即八十九年二月十八日和解協議書見證人鄭嘉平亦於本院刑事庭審理
    中到庭結證稱：我平時在市議員藍木星服務處幫忙，八十九年二月十八日被告與
    其母及陳清發親自到藍木星服務處簽訂和解協議書，陳清發並當場提出委託書一
    份（指八十九年二月十七日委託書），和解金額由雙方自己談妥後，陳清發另再
    要求一部輪椅，此外不再向被告請求賠償等語（見前開刑事卷宗九十年三月二十
    日訊問筆錄），核與被告之之父即證人簡德安於本院刑事庭審理中證稱：簽和解
    協議書時有附委託書在上面等語（同上筆錄），大致相符。況八十九年二月二十
    五日和解書上二枚指紋，分別為原告及其子陳清發之指紋，已如前述，而和解條
    件並載明：「一、茲鑒於事出意外雙方同意和解結案，由甲方（即被告）賠付乙
    方（即原告）新台幣八萬元正及全部至八十九年二月二十六日出院時之全部醫藥
    費。二、嗣後無論如何情形，乙方或任何其他人不得再向甲方要求其他賠償並不
    得再有異議及追訴等情事」等語，原告亦不否認已自被告受領壹拾陸萬捌仟壹佰
    肆拾元之和解金額，是兩造確已成立和解契約無訛。雖原告主張其子陳清發受
    被告詐欺而與被告簽立和解書，而證人即陳清發亦於本院刑事庭審理中附和原告
    之主張稱：被告家人說被告要領回駕照，故而於八十九年二月十七日在長庚醫院
    寫和解書，但當時我並未出具委託書，另被告家人約我於八十九年二月二十五日
    去他家載輪椅及便盆椅，但帶我去議員服務處簽名蓋指紋等語（見上開刑事卷宗
    九十年三月二十日訊問筆錄），然證人陳清發之證詞與原告於刑事案件審理中之
    指訴情節並不相符，其所為偏頗於原告之證詞顯不可採。是兩造既已就本件車禍
    成立和解契約，當事人即應受其約束。縱使一方因而受不利益之結果，亦不得事
    後翻異，更就和解前之法律關係再行主張。原告雖又主張和解條件未經其全部家
    屬之同意，然本件和解契約既無無效或得撤銷之原因，觀諸上開二份和解書及和
    解協議書亦無約定須經第三人同意之約定，揆諸上開見解，兩造即須受系爭和解
    契約之拘束。要言之，原告縱有其他損害，亦因兩造已成立和解，致使逾和解內
    容所示之其他權利縮減而不得請求。再者被告已就和解契約履行完畢，業如上述
    ，是原告依侵權行為之法律關係，請求被告給付原告壹佰貳拾萬伍仟伍佰肆拾
    柒元及自起訴狀繕本送達被告之翌日起至清償日止，按年息百分之五計算之利息
    ，為無理由，不應准許。
七、據上論結，本件原告之訴為無理由，依民事訴訟法第七十八條，判決如主文。
中　　　華　　　民　　　國　　九十一　　年　　　二　　　月　　　五　　　日
                              臺灣高雄地法院民事第五庭
~B審判長法官  黃國川
~B法　　　官  吳為平
~B法　　　官　吳錦佳
右為正本係照原本作成。
如對本判決上訴，須於判決送達後廿日內向本院提出上訴狀。
中　　　華　　　民　　　國　　九十一　　年　　　二　　　月　　　五　　　日
~B法院書記官　周祺雯
